臺灣高等法院臺中分院刑事裁定　
111年度聲再字第171號

再審聲請人  
即受判決人  廖文仟


上列聲請人因詐欺案件，對於本院109年度上易字第854號中華民
國110年1月20日第二審確定判決（原審案號：臺灣苗栗地方法院
108年度易字第798號；起訴案號：臺灣苗栗地方檢察署108年度
偵字第5460號），聲請再審，本院裁定如下：
    主  文
再審之聲請駁回。
    理  由
一、聲請意旨略以：㈠再審聲請人即受判決人廖文仟（下稱聲請
    人）因詐欺案件，經臺灣高等法院臺中分院109年度上易字
    第854號判決判處罪刑確定，然案發地點超商監視錄影影像
    既未錄到告訴人翁珮芬將新臺幣10萬元返還聲請人，原確定
    判決顯然錯認「該10萬元有返還聲請人」乙節；又依聲請人
    提供之錄影光碟，其中有人說「你在放款」，既原確定判決
    敘明法務部調查局就該聲紋鑑定認「無法比對」，應將該無
    法認定之利益歸於聲請人，但原審未送鑑定即逕認聲請人是
    放款業者，並進而推論本案是借貸，不是買賣。㈡告訴人誣
    告聲請人詐欺一案，迭經聲請人向臺灣苗栗地方檢察署提告
    誣告、偽造文書等，且告訴人有拿聲請人的金錢卻推說沒有
    拿取，顯然有詐欺，經苗栗地檢溫股110年度他字第269號偵
    查中，則本件事實仍有調查必要，倘告訴人另案成立誣告、
    偽造文書，足見原確定判決認定事實顯有錯誤之情。㈢起訴
    書記載聲請人使不知情之凃博翔信以為真，當場以13萬元購
    買系爭車輛等語，但事實上凃博翔清楚系爭車輛是貸款車、
    有向當鋪借錢、無法過戶，他還回應「不囉嗦、13萬牽下來
    」等語，但於警詢卻證稱他不知情，可見有偽證之嫌疑。本
    案如果告訴人與凃博翔並不認識，為何凃博翔是幫告訴人作
    證而不是幫聲請人作證，且事情一開始是因為凃博翔車子不
    見，告訴人才出面提告，合理懷疑他們兩人也許有串通一起
    來告聲請人詐欺。㈣凃博翔是因收購權利車，而交付13萬元
    予聲請人，告訴人也確實有向聲請人收取10萬元（沒有任何
    證據證明告訴人有把錢還給聲請人），其等均無財產損失，
    憑什麼定聲請人詐欺取財罪？當初告訴人經由聲請人介紹而
    向當鋪質押借款，並主動給予聲請人可觀介紹費，告訴人再
    拜託聲請人幫她籌措金錢時，聲請人因之前收了介紹費而不
    好意思拒絕，也因為想賺告訴人給的介紹費才先給告訴人10
    萬元，幫她處理車子，將權利車賣給凃博翔，僅從中賺取價
    差3萬元，並無施用詐術。聲請人基於同情心與同理心幫助
    告訴人，卻反遭誣陷。告訴人借款時未考量方便繳息的地緣
    關係，反而選擇跨區拜託聲請人幫忙，其明知車輛已委由聲
    請人處理，卻於報案時謊報車子失竊，均有違常情，倘聲請
    人要詐騙告訴人，告訴人填寫資料後，連錢也不用給她看、
    給她清點，也不需要給他她10萬元現金（沒有任何證據證明
    告訴人有把錢還給聲請人）。倘聲請人是放款高利貸，何以
    未預扣利息並要求填寫高於10萬元的本票？明明就是買賣關
    係，不是借貸關係，告訴人無中生有，胡說八道。㈤聲請人
    並無施用詐術使告訴人及凃博翔陷於錯誤而交付財物，該二
    人都是主動要求聲請人協助處理，凃博翔也始終否認是詐欺
    之被害人，原確定判決認聲請人以一行為涉犯兩個詐欺罪而
    論處重刑，適用法律顯有錯誤，且原確定判決未考量聲請人
    為身心障礙人士，未給予適當減刑，也違反罪刑相當原則。
    綜上，上開新事實、新證據有足以推翻或動搖原確定判決之
    可能，爰依刑事訴訟法第420條第1項第6款規定聲請再審，
    並依同法第435條之規定聲請停止刑罰之執行等語。
二、按刑事訴訟法第420條第1項第1、2、3款規定，以原確定判
    決所憑之證物、證言及鑑定有偽造或變造、虛偽及受有罪判
    決之人已證明其係被誣告之原因提起再審者，依同條第2項
    規定，其證明以經判決確定，或其刑事訴訟不能開始或續行
    非因證據不足者為限，始得聲請再審。所謂「其刑事訴訟不
    能開始或續行，非因證據不足者為限」，係指存在有事實上
    （如行為者已死亡、所在不明、意思能力欠缺等）或法律上
    （如追訴權時效已完成、大赦等）之障礙，致刑事訴訟不能
    開始或續行，方得以此取代「判決確定」之證明，而據以聲
    請再審。且依上開規定，以其他證明資料替代確定判決作為
    證明，自亦必須達到與該有罪確定判決所應證明之同等程度
    ，即相當於「判決確定」之證明力之證據始可，否則自無「
    替代」效果可言，自亦不合乎客觀確實性之要求（最高法院
    109年度台抗字第1696號裁定、101年度台抗字第586號裁判
    要旨參照）。次按經法院認無再審理由而以裁定駁回後，不
    得更以同一原因聲請再審；法院認為聲請再審之程序違背規
    定者，應以裁定駁回之，刑事訴訟法第434條第3項、第433
    條前段亦定有明文。
三、經查：　　
  ㈠聲請人因詐欺案件，經臺灣苗栗地方法院以108年度易字第79
    8號判決判處有期徒刑8月，聲請人不服提起上訴，經本院於
    民國110年1月20日109年度上易字第854號判決以上訴無理由
    駁回上訴確定，案經確定後聲請人多次聲請再審，經本院11
    0年度聲再字第88號、第175號、第259號、第329號、第370
    號、111年度聲再字第18號、第39號、第78號裁定駁回再審
    聲請確定等情，有相關裁判書、臺灣高等法院被告前案紀錄
    表在卷可稽。
　㈡刑事訴訟法第420條第1項第3款關於受有罪判決之人已證明其
    係被誣告者，聲請再審，依同條第2項規定，所憑之證明必
    須以經判決確定，或其刑事訴訟不能開始或續行非因證據不
    足者為限，始得為之，已如前述。聲請人並未提出可資證明
    聲請意旨㈡主張受有罪判決之人（即聲請人）已證明其係被
    誣告之確定判決，或其刑事訴訟不能開始或續行非因證據不
    足之相當於「判決確定」之證明力之證據，故聲請意旨㈡之
    主張，與刑事訴訟法第420條第1項第3款、第2項之規定不合
    。
　㈢聲請人以同一原因聲請再審部分：
　①聲請意旨㈠稱案發地點超商監視錄影影像未錄到告訴人將10萬
    元返還聲請人，及法務部調查局就該聲紋鑑定認「無法比對
    」部分，聲請人前曾以同一原因聲請再審，經本院以110年
    度聲再字第88號裁定（理由欄㈢），認其再審無理由駁回確
    定，嗣經本院以110年度聲再字第175號裁定（理由欄㈠）、
    110年度聲再字第259號裁定（理由欄㈠⒈⒉）、110年度聲再
    字第329號裁定（理由欄㈠⒈⒊）、110年度聲再字第370號裁
    定（理由欄㈠⒉），及111年度聲再字第18號裁定（理由欄㈠
    ）、111年度聲再字第39號裁定（理由欄㈠⒉）以其再審不合
    法或無理由駁回確定，再經本院111年度聲再字第78號裁定
    （理由欄㈠⒈）以其再審不合法駁回確定；且本院110年度聲
    再字第259號、110年度聲再字第329號裁定均已敘明：「本
    次聲請再審意旨(一)關於『你在放款的』之錄音部分，前經原
    確定判決於理由說明不予引用為本案之有罪事證」、「本次
    聲請再審意旨㈡關於『你在放款的』之錄音部分，前經原確定
    判決於理由說明不予引用為本案之有罪事證（見原確定判決
    理由欄三之論述）等語。
　②聲請意旨㈢稱懷疑凃博翔警詢有偽證之嫌疑、合理懷疑告訴人
    與凃博翔也許有串通一起來告聲請人詐欺等語，前經聲請人
    以同一原因聲請再審，經本院以111年度聲再字第78號裁定
    詳予敘明認定不具備刑事訴訟法第420條第1項第6款所規定
    之「新證據」要件之理由（理由欄㈡），以其再審無理由駁
    回確定。
  ③聲請意旨㈣、㈤所指凃博翔並非被害人，凃博翔與告訴人均無
    財產損失，聲請人係遭告訴人誣陷、其並無施用詐術，是買
    賣關係而非借貸關係，或原確定判決未審酌其為身心障礙人
    士減刑部分，亦據聲請人以同一原因聲請再審，分別經本院
    以110年度聲再字第88號裁定（理由欄㈠）、110年度聲再字
    第175號裁定（理由欄㈠㈥㈦），以其再審無理由或不合法駁
    回確定，本院以110年度聲再字第259號裁定（理由欄㈠⒈⒊、
    ㈡⒊）、110年度聲再字第329號裁定（理由欄㈠⒈⒉⒊）、110年
    度聲再字第370號裁定（理由欄㈠㈡），及111年度聲再字第1
    8號裁定（理由欄㈠）、第39號裁定（理由欄㈡），以其再
    審不合法或無理由駁回確定，再經本院111年度聲再字第78
    號裁定（理由欄㈠⒉）以其再審不合法駁回確定。從而，聲
    請意旨㈠、㈢至㈤均聲請人於本院110年度聲再字第88號、第17
    5號、第259號、第329號、第370號、111年度聲再字第18號
    、第39號、第78號裁定駁回其再審聲請確定後，再執同一原
    因聲請再審，此部分聲請再審之程序亦違背規定。　
四、綜上所述，聲請人並未提出聲請意旨㈡主張已證明聲請人係
    被誣告之確定判決，或其刑事訴訟不能開始或續行非因證據
    不足之相當於「判決確定」之證明力之證據，其餘聲請意旨
    則均係以同一原因聲請再審，本件再審之聲請為不合法，應
    予駁回。又本件再審聲請既有上述違背規定之處，顯無必要
    依刑事訴訟法第429條之2前段規定，通知聲請人到場，並聽
    取檢察官及聲請人之意見，且聲請人於111年4月29日經臺灣
    苗栗地方檢察署發布通緝在案，有臺灣高等法院被告前案紀
    錄表在卷可稽，顯已逃匿，附此敘明。
據上論斷，應依刑事訴訟法第433條前段，裁定如主文。　
中　　華　　民　　國　　111 　年　　7 　　月　　29　　日
           刑事第六庭    審判長法　官  張  靜  琪
　　　　　　　　　　　  　　   法　官  許  冰  芬
 　　　　　 　　　　　　　　　 法　官  鍾  貴  堯                          
以上正本證明與原本無異。     
不得抗告。
                               書記官  何  佳  錡
　　　　　　　　　　　　　　　 
中　　華　　民　　國　　111 　年　　7 　　月　　29　　日